臺灣基隆地方法院刑事判決　
109年度訴字第724號
公  訴  人  臺灣基隆地方檢察署檢察官
被      告  賴居萬



指定辯護人  包盛顥律師（義務辯護）
上列被告因毒品危害防制條例案件，經檢察官提起公訴（109年
度偵字第5455號、第5950號、第5951號），本院判決如下：
    主  文
賴居萬犯如附表編號1至編號9「罪名及應處刑罰」欄所示之罪，
各處如附表編號1至編號9「罪名及應處刑罰」欄所示之刑及沒收
，應執行有期徒刑肆年，沒收部分併執行之。
    事  實
一、賴居萬明知甲基安非他命係毒品危害防制條例第2條第2項第
    2款所管制之第二級毒品，不得非法販賣，竟基於販賣第二
    級毒品甲基安非他命牟利之犯意，以行動電話門號00000000
    00號、0000000000號供聯絡，於附表編號1至9所示時間、地
    點、價格，將第二級毒品甲基安非他命販賣予林進雄、林德
    勇。嗣經警對賴居萬、林進雄持用之行動電話門號實施通訊
    監察後，於109年9月25日9時許，持本院核發之搜索票至賴
    居萬位於新北巿瑞芳區三爪子坑路149巷22之7號3樓居處搜
    索，扣得甲基安非他命4包（驗餘淨重共4.0258公克）、販
    毒用之電子磅秤1台、夾鏈袋1批及SUGAR牌、HTC牌行動電話
    各1支（均無SIM卡）。
二、案經基隆巿警察局第二分局報告臺灣基隆地方檢察署檢察官
    偵查起訴。
    理  由
壹、證據能力部分
一、供述證據：按被告以外之人（包括證人、鑑定人、告訴人、
    被害人及共同被告等）於審判外之陳述，雖不符前四條之規
    定，而經當事人於審判程序同意作為證據，法院審酌該言詞
    陳述或書面陳述作成時之情況，認為適當者，亦得為證據。
    當事人、代理人或辯護人於法院調查證據時，知有第159 條
    第1 項不得為證據之情形，而未於言詞辯論終結前聲明異議
    者，視為有前項之同意，刑事訴訟法第159 條之5 定有明文
    。下列本院援引用以認定犯罪事實之證人林進雄、林德勇於
    警詢、偵訊之證述，固屬被告以外之人於審判外之陳述，然
    經被告、辯護人及檢察官於調查證據時，就此部分之證據能
    力問題表示同意做為證據，且本院審酌上開證據作成之情況
    ，尚無不當，依刑事訴訟法第159條之5第1項之規定，自得
    為本院認定事實之證據，合先敘明。
二、非供述證據：
  ㈠按通訊監察錄音之譯文，僅屬依據監聽錄音結果予以翻譯之
    文字，固具文書證據之外觀，但實際上仍應認監聽所得之錄
    音帶或光碟，始屬調查犯罪所得之證物，此乃刑事訴訟法第
    165條之1第2項所稱之證物，如其蒐證程序合法，並經合法
    調查，自具證據能力，故檢察官如提出通訊監察錄音之譯文
    為其證據方法，實乃以其監聽所得之錄音帶或光碟，為調查
    犯罪所得之證物，法院本應依刑事訴訟法第165條之1所列之
    方法調查，以判斷該錄音帶或光碟是否與通訊監察錄音之譯
    文相符，而監聽錄音製作之譯文，雖通常為偵查犯罪機關單
    方面製作，然若被告或訴訟關係人對其真實性並無爭執，經
    法院於審判期日提示譯文供當事人辨認、表示意見並為辯論
    者，程序自屬適法（最高法院95年度台上字第295號、94年
    度台上字第4665號判決可資參照）。查被告所使用之「0000
    000000號」、「0000000000號」、林進雄使用之「00000000
    00」行動電話門號之監聽譯文，係實施刑事訴訟程序之公務
    員依法實施通訊監察所取得之證據，有本院核發之109年度
    聲監字第428號、109年度聲監續字第1687號、第1944號、第
    2137號、109年度聲監字第282號、109年度聲監續字第1125
    號第1409號、第1686號、第1943號、第2136號、109年度聲
    監字第183號、109年度聲監續字第829號、第1124號、第140
    8號通訊監察書影本在卷可參，且被告及其辯護人對監聽譯
    文之真實性復無爭執，本院並依刑事訴訟法第165條第1項規
    定，踐行證據調查之法定程序，向被告宣讀並告以監聽譯文
    要旨，故此依法定程序取得之證據，當有證據能力。
  ㈡卷附其餘扣案物證，為非供述證據，無傳聞法則之適用，復
    無違反法定程序取得之情形，依刑事訴訟法第158條之4規定
    之反面解釋，應有證據能力。
貳、實體事項
一、訊據被告賴居萬坦認如附表編號1至編號9所示之販賣第二級
    毒品犯行，與證人林進雄、林德勇於警詢、偵訊之證述情節
    相符，且有行動電話通訊監察譯文附卷，及甲基安非他命4
    包（驗餘淨重共4.0258公克）、販毒用之電子磅秤1台、夾
    鏈袋1批及SUGAR牌、HTC牌行動電話各1支扣案可憑。綜上，
    足認本案事證明確，被告犯行洵堪認定，均應依法論科。
二、論罪科刑
  ㈠按行為後法律有變更者，適用行為時之法律。但行為後之法
    律有利於行為人者，適用最有利於行為人之法律，刑法第2
    條第1項定有明文。被告於附表編號1至編號7行為後，民國1
    09年1月15日修正公布之毒品危害防制條例第4條第1項、第2
    項，於109年7月15日施行。修正前毒品危害防制條例第4條
    第1、2項規定：「製造、運輸、販賣第一級毒品者，處死刑
    或無期徒刑；處無期徒刑者，得併科新臺幣二千萬元以下罰
    金。製造、運輸、販賣第二級毒品者，處無期徒刑或七年以
    上有期徒刑，得併科新臺幣一千萬元以下罰金」，修正後同
    條項則規定：「製造、運輸、販賣第一級毒品者，處死刑或
    無期徒刑；處無期徒刑者，得併科新臺幣三千萬元以下罰金
    。製造、運輸、販賣第二級毒品者，處無期徒刑或十年以上
    有期徒刑，得併科新臺幣一千五百萬元以下罰金」；又修正
    前毒品危害防制條例第17條第2項規定：「犯第四條至第八
    條之罪於偵查及審判中均自白者，減輕其刑」，修正後同條
    項則規定：「犯第四條至第八條之罪於偵查及歷次審判中均
    自白者，減輕其刑」。經比較新舊法結果，修正後毒品危害
    防制條例第4條第1、2項均已提高法定刑度，而修正後毒品
    危害防制條例第17條第2項限縮減刑要件為「歷次審判中均
    自白」者方得減輕其刑，自以舊法對被告有利，應適用被告
    行為時之法律即修正前之毒品危害防制條例第4條第2項之規
    定論處，並依修正前同條例第17條第2項之規定減輕其刑。 
  ㈡按甲基安非他命係毒品危害防制條例第2 條第2 項第2 款所
    規定之第二級毒品。是核被告如附表編號1至編號7所為，均
    係犯修正前毒品危害防制條例第4條第2項之販賣第二級毒品
    罪；如附表編號8、編號9所為，均係犯毒品危害防制條例第
    4條第2項之販賣第二級毒品罪。
  ㈢被告所犯上開9罪，犯意各別，行為互殊，應予分論併罰。
  ㈣刑之減輕：
  ⒈被告於本院準備程序中供出其毒品上游為簡天有，偵查機關
    根據被告所提供毒品來源資訊予以偵辦後，因而查獲簡天有
    於109年9月9日販賣毒品予被告，係被告毒品上游乙節，有
    基隆市警察局第二分局110年1月12日基警二分偵字第109026
    6413號刑事案件報告書附卷可考（本院卷第155-181頁），
    堪認被告就附表編號8、編號9有供出毒品來源因而查獲其他
    正犯，符合毒品危害防制條例第17條第1項之減刑規定。至
    被告雖稱本案其餘所販賣毒品之來源亦為簡天有一節，查被
    告所涉附表編號1至編號7部分，證人簡天有否認涉有上情，
    又據上開刑事案件報告書所附被告0000000000號行動電話通
    訊監察譯文所示，其與簡天有使用之0000000000號通話者，
    僅有109年6月18日、109年9月9日相約見面（本院卷第165-1
    66頁），均非被告於附表編號1至編號7所涉犯罪時間109年3
    月23日至109年6月15日之前，是既查無簡天有於109年3月間
    起至109年6月15日前販賣毒品予被告之相關事證，難認被告
    就上開附表編號1至7所示之犯罪已供出毒品上游而查獲，無
    從依上開規定減刑，應予敘明。
　⒉被告於偵查及審判中，就其附表編號1至編號9販賣第二級毒
    品之犯行自白不諱，應分別依修正前及現行毒品危害防制條
    例第17條第2項規定，均減輕其刑。
　⒊被告販賣第二級毒品以牟利，其行為固值非難，然審酌其販
    賣第二級毒品之次數為9次，對象僅2人，販賣數量尚微，獲
    利所得不高，相較於大盤、中盤毒販備置大量毒品欲廣為散
    播，牟取暴利者，其危害性顯屬有別，是就被告犯罪情節之
    主客觀而言，其惡性尚非重大，然就附表編號1至7部份倘仍
    遽科處各該罪法定本刑之最低刑度，猶嫌過重，情輕法重，
    足以引起一般同情，堪予憫恕，爰依刑法第59條規定，就其
    所為附表編號1至編號7之犯行均減輕其刑，並再遞減之。
　㈤爰審酌被告為本件販賣毒品犯行，戕害他人身心健康，危害
    社會善良風俗及安寧秩序，兼衡其各次販賣毒品之數量非大
    ，犯罪所得非鉅、犯後態度及其犯罪手段、目的、素行等一
    切情狀，分別量處如附表編號1至編號9所示之刑，並定其應
    執行刑如主文所示。
  ㈥沒收：
  ⒈扣案之甲基安非他命4包（驗餘淨重共4.0258公克），屬毒品
    危害防制條例第2條第2項第2款之第二級毒品甲基安非他命
    ，此有交通部民用航空局醫務中心109年10月14日航藥醫鑑
    字第0000000號毒品鑑定書存卷可考（109偵5455號卷二第3
    頁），與盛裝前開甲基安非他命之包裝袋4只，應整體視為
    查獲之毒品，均應依毒品危害防制條例第18條第1項前段之
    規定，宣告沒收銷燬之。
　⒉扣案之SUGAR牌、HTC牌行動電話各1支（均無SIM卡），係被
    告販賣毒品所用之物，業據被告陳明在卷，應依毒品危害防
    制條例第19條第1項規定宣告沒收。
  ⒊被告如附表編號1至編號9所示各次販賣毒品所得，均未據扣
    案，應依刑法第38條之1第1項、第3項規定，分別宣告沒收
    ，於全部或一部不能沒收或不宜執行沒收時，追徵其價額。
　⒋扣案之電子磅秤1個及夾鏈袋1批，係被告所有並用以秤量、
    裝放販賣之甲基安非他命，此據被告敘明在卷，應依刑法第
    38條第2項前段之規定，予以宣告沒收。
　⒌至其他扣案物品，被告供稱非供本案犯罪之用。此外，查無
　　其他被告用之為本案犯罪所用，爰不宣告沒收，併予敘明。
據上論斷，應依刑事訴訟法第299條第1項前段，修正前毒品危害
防制條例第4條第2項、第17條第2項、毒品危害防制條例第4條第
2項、第17條第1項、第2項、第18條第1項前段、第19條第1項，
刑法第2條第1項前段、第11條、第59條、第51條第5款、第38條
之1第1項、第3項，判決如主文。
本案經檢察官陳虹如提起公訴、檢察官陳宜愔到庭執行職務。
中　　華　　民　　國　　110 　年　　10　　月　　29　　日
                  刑事第五庭審判長法　官　  吳佳齡
　　　　　　　　　                法　官    李  岳 
　　　　　　　　　　　　　　　　　法　官    鄭富容 
以上正本證明與原本無異。
如不服本判決應於收受送達後20日內向本院提出上訴書狀，並應
敘述具體理由；其未敘述上訴理由者，應於上訴期間屆滿後20日
內向本院補提理由書（均須按他造當事人之人數附繕）「切勿逕
送上級法院」。
中　　華　　民　　國　　110 　年　　10　　月　　29　　日
                                  書記官    洪幸如 
附表
編號 時間 地點 對象 所犯行為 罪名及應處刑罰  1 109年3月23日21時許 新北巿瑞芳區深澳路181號巷口 林進雄 以行動電話0000000000號聯絡後，以新臺幣（下同）1000元販賣甲基安非他命約0.5公克 賴居萬販賣第二級毒品，處有期徒刑貳年。扣案之第二級毒品甲基安非他命肆包（驗餘淨重共肆點零貳伍捌公克）併同難以完全析離之包裝袋肆只，均沒收銷燬；扣案之SUGAR牌、HTC牌行動電話各壹支、電子磅秤壹個及夾鏈袋壹批均沒收；未據扣案之販賣毒品所得新臺幣壹仟元沒收，如全部或一部不能沒收或不宜執行沒收時，追徵其價額。 2 109年3月29日18時28分許 新北巿瑞芳區深澳路181號巷口 林進雄 以行動電話0000000000號聯絡後，以600元販賣甲基安非他命約0.5公克 賴居萬販賣第二級毒品，處有期徒刑貳年。扣案之第二級毒品甲基安非他命肆包（驗餘淨重共肆點零貳伍捌公克）併同難以完全析離之包裝袋肆只，均沒收銷燬；扣案之SUGAR牌、HTC牌行動電話各壹支、電子磅秤壹個及夾鏈袋壹批均沒收；未據扣案之販賣毒品所得新臺幣陸佰元沒收，如全部或一部不能沒收或不宜執行沒收時，追徵其價額。 3 109年3月30日9時44分許 新北巿瑞芳區深澳路181號巷口 林進雄 以行動電話0000000000號聯絡後，以1000元販賣甲基安非他命約0.5公克 賴居萬販賣第二級毒品，處有期徒刑貳年。扣案之第二級毒品甲基安非他命肆包（驗餘淨重共肆點零貳伍捌公克）併同難以完全析離之包裝袋肆只，均沒收銷燬；扣案之SUGAR牌、HTC牌行動電話各壹支、電子磅秤壹個及夾鏈袋壹批均沒收；未據扣案之販賣毒品所得新臺幣壹仟元沒收，如全部或一部不能沒收或不宜執行沒收時，追徵其價額。 4 109年6月5日20時許 新北巿瑞芳區深澳路181號巷口 林進雄 以行動電話0000000000號聯絡後，以1000元販賣甲基安非他命約0.5公克 賴居萬販賣第二級毒品，處有期徒刑貳年。扣案之第二級毒品甲基安非他命肆包（驗餘淨重共肆點零貳伍捌公克）併同難以完全析離之包裝袋肆只，均沒收銷燬；扣案之SUGAR牌、HTC牌行動電話各壹支、電子磅秤壹個及夾鏈袋壹批均沒收；未據扣案之販賣毒品所得新臺幣壹仟元沒收，如全部或一部不能沒收或不宜執行沒收時，追徵其價額。 5 109年6月11日17時26分許 新北巿瑞芳區三爪子坑路149巷附近OK便利商店門口 林德勇 以行動電話0000000000聯絡後，以4000元販賣甲基安非他命約2公克 賴居萬販賣第二級毒品，處有期徒刑貳年。扣案之第二級毒品甲基安非他命肆包（驗餘淨重共肆點零貳伍捌公克）併同難以完全析離之包裝袋肆只，均沒收銷燬；扣案之SUGAR牌、HTC牌行動電話各壹支、電子磅秤壹個及夾鏈袋壹批均沒收；未據扣案之販賣毒品所得新臺幣肆仟元沒收，如全部或一部不能沒收或不宜執行沒收時，追徵其價額。 6 109年6月13日22時許 新北巿瑞芳區深澳路181號巷口 林進雄 借用行動電話0000000000號聯絡後，以3000元販賣甲基安非他命約2公克 賴居萬販賣第二級毒品，處有期徒刑貳年。扣案之第二級毒品甲基安非他命肆包（驗餘淨重共肆點零貳伍捌公克）併同難以完全析離之包裝袋肆只，均沒收銷燬；扣案之SUGAR牌、HTC牌行動電話各壹支、電子磅秤壹個及夾鏈袋壹批均沒收；未據扣案之販賣毒品所得新臺幣叁仟元沒收，如全部或一部不能沒收或不宜執行沒收時，追徵其價額。 7 109年6月15日13時38分許 新北巿瑞芳區三爪子坑路149巷附近OK便利商店門口 林德勇 以行動電話0000000000號聯絡後，以2000元販賣甲基安非他命約1公克 賴居萬販賣第二級毒品，處有期徒刑貳年。扣案之第二級毒品甲基安非他命肆包（驗餘淨重共肆點零貳伍捌公克）併同難以完全析離之包裝袋肆只，均沒收銷燬；扣案之SUGAR牌、HTC牌行動電話各壹支、電子磅秤壹個及夾鏈袋壹批均沒收；未據扣案之販賣毒品所得新臺幣貳仟元沒收，如全部或一部不能沒收或不宜執行沒收時，追徵其價額。 8 109年9月8日14時許 新北巿瑞芳區三爪子坑路149巷附近OK便利商店門口 林德勇 雙方相約見面後，以2000元販賣甲基安非他命約1公克 賴居萬販賣第二級毒品，處有期徒刑貳年。扣案之第二級毒品甲基安非他命肆包（驗餘淨重共肆點零貳伍捌公克）併同難以完全析離之包裝袋肆只，均沒收銷燬；扣案之SUGAR牌、HTC牌行動電話各壹支、電子磅秤壹個及夾鏈袋壹批均沒收；未據扣案之販賣毒品所得新臺幣貳仟元沒收，如全部或一部不能沒收或不宜執行沒收時，追徵其價額。 9 109年9月19日14時許 新北巿瑞芳區三爪子坑路149巷附近OK便利商店門口 林德勇 雙方相約見面後，以2000元販賣甲基安非他命約1公克 賴居萬販賣第二級毒品，處有期徒刑貳年。扣案之第二級毒品甲基安非他命肆包（驗餘淨重共肆點零貳伍捌公克）併同難以完全析離之包裝袋肆只，均沒收銷燬；扣案之SUGAR牌、HTC牌行動電話各壹支、電子磅秤壹個及夾鏈袋壹批均沒收；未據扣案之販賣毒品所得新臺幣貳仟元沒收，如全部或一部不能沒收或不宜執行沒收時，追徵其價額。 
附錄本案所犯法條：
毒品危害防制條例第4條
製造、運輸、販賣第一級毒品者，處死刑或無期徒刑；處無期徒
刑者，得併科新臺幣3千萬元以下罰金。
製造、運輸、販賣第二級毒品者，處無期徒刑或十年以上有期徒
刑，得併科新臺幣1千5百萬元以下罰金。
製造、運輸、販賣第三級毒品者，處七年以上有期徒刑，得併科
新臺幣1千萬元以下罰金。
製造、運輸、販賣第四級毒品者，處五年以上十二年以下有期徒
刑，得併科新臺幣5百萬元以下罰金。
製造、運輸、販賣專供製造或施用毒品之器具者，處一年以上七
年以下有期徒刑，得併科新臺幣1百50萬元以下罰金。
前五項之未遂犯罰之。
修正前毒品危害防制條例第4條
製造、運輸、販賣第一級毒品者，處死刑或無期徒刑；處無期徒
刑者，得併科新臺幣 2 千萬元以下罰金。
製造、運輸、販賣第二級毒品者，處無期徒刑或 7 年以上有期
徒刑，得併科新臺幣 1 千萬元以下罰金。
製造、運輸、販賣第三級毒品者，處 7 年以上有期徒刑，得併
科新臺幣 7 百萬元以下罰金。
製造、運輸、販賣第四級毒品者，處 5 年以上 12 年以下有期
徒刑，得併科新臺幣 3 百萬元以下罰金。
製造、運輸、販賣專供製造或施用毒品之器具者，處 1 年以上
7 年以下有期徒刑，得併科新臺幣 1 百萬元以下罰金。
前五項之未遂犯罰之。